臺灣臺南地方法院刑事判決　
110年度易字第622號
公  訴  人  臺灣臺南地方檢察署檢察官
被      告  黃聖閔


上列被告因詐欺案件，經檢察官提起公訴（110年度偵緝字第362
號、110年度偵字第8618號、110年度偵緝字第363號、110年度偵
緝字第364號、110年度偵緝字第365號），被告於本院準備程序
中就被訴事實為有罪之陳述，經告知簡式審判程序之旨，並聽取
被告與公訴人意見後，本院合議庭裁定改由受命法官獨任進行簡
式審判程序，判決如下：
    主  文
庚○○犯如附表編號1至5「罪刑及沒收」欄所示之罪，各處如附表
編號1至5「罪刑及沒收」欄所示之刑及沒收。應執行拘役捌拾日
，如易科罰金，以新臺幣壹仟元折算壹日；沒收部分，併執行之
。
    事  實
一、庚○○明知自己租用車輛並無返還車輛之意，竟意圖為自己不
    法之所有，基於詐欺取財之犯意，分別於附表所示之時間，
    以如附表「詐騙手法」欄所示之方式，向附表所示之被害人
    施用詐術，致附表所示之被害人因而陷於錯誤，分別將附表
    所示之車輛交付與庚○○，庚○○即將上開車輛作為交通工具使
    用。嗣因庚○○逾期經催繳仍拒不還車，並失去聯絡，附表所
    示之被害人始悉受騙。
二、案經甲○○、丙○○訴由臺南市政府警察局第五分局、乙○○訴由
    臺南市政府警察局歸仁分局報告臺灣臺南地方檢察署檢察官
    偵查起訴。
    理  由
一、本案被告庚○○所犯為死刑、無期徒刑、最輕本刑3年以上有
    期徒刑以外之罪，亦非高等法院管轄之第一審案件，其於準
    備程序中就被訴事實為有罪之陳述，經告知簡式審判程序之
    旨，並聽取檢察官及被告之意見後，本院合議庭依刑事訴訟
    法第273條之1第1項規定裁定進行簡式審判程序，是本案之
    證據調查，依同法第273條之2規定，不受同法第159條第1項
    、第161條之2、第161條之3、第163條之1及第164條至第170
    條所規定證據能力認定及調查方式之限制，合先敘明。
二、前揭事實，業據被告於本院審理時坦承不諱（見本院卷第58
    、66、75頁），且有證人梁惠茹、丁○○、辛○○、丙○○、戊○○
    及蔡明潔各於警詢及偵查中之證述可資參佐（見警一卷第3
    至4頁；警二卷第11至23頁；警三卷第9至14頁；警四卷第11
    至19頁；警五卷第7至11頁；偵一卷第17至18頁；偵三卷第1
    9至20頁；偵五卷第19至20頁），並有機車租賃契約、臺南
    市政府警察局車輛協尋電腦輸入單、失車案件基本資料詳細
    畫面報表、監視器錄影畫面照片、車輛尋獲電腦輸入單、車
    牌行車監視系統紀錄畫面及通訊軟體LINE對話紀錄擷圖在卷
    可憑（見警一卷第19、23至25頁；警二卷第37、47頁；警三
    卷第17至19、23頁；警四卷第35、39頁；警五卷第41至45、
    53至65頁；偵緝二卷第69頁；偵三卷第45頁），足見被告前
    開任意性自白與事實相符，堪以採信。是本案事證明確，被
    告上開犯行均洵堪認定，應予依法論科。
三、論罪科刑：
  ㈠核被告就附表編號1至5所為，各係犯刑法第339條第1項之詐
    欺取財罪。被告向附表所示之被害人詐得車輛後，占有使用
    車輛之行為，屬其詐欺取財後，利用犯罪所得財物之行為，
    自不另成立其他罪名，僅需包括在前述詐欺取財犯行中一併
    評價，即為已足。公訴意旨認被告就上開各次犯行，均同時
    成立詐欺取財罪及詐欺得利罪，容有誤會。
　㈡被告上述各次詐欺取財犯行，係於不同之時間分別起意為之
    ，犯意有別，行為各異，應予分論併罰。
　㈢爰以行為人之責任為基礎，審酌被告正值青壯，不思循正當
    途徑獲取財物，為圖一己私利，竟以上開訛詐方式獲取不法
    之財物，所為實非足取，應予非難，並衡酌被告於本院審理
    時坦承犯行不諱，犯後態度尚可，兼衡被告犯罪動機、手段
    、所生損害，及其自陳學歷為高職畢業，目前無業，已婚，
    育有1名未成年子女(見本院卷第76頁）之智識程度及家庭生
    活狀況等一切情狀，分別量處如附表所示之刑，並均諭知易
    科罰金之折算標準，及定其應執行之刑如主文所示，暨易科
    罰金之折算標準，以示懲儆。
四、沒收部分：
　㈠按犯罪所得，屬於犯罪行為人者，沒收之；前2項之沒收，於
    全部或一部不能沒收或不宜執行沒收時，追徵其價額；第1
    項及第2項之犯罪所得，包括違法行為所得、其變得之物或
    財產上利益及其孳息；犯罪所得已實際合法發還被害人者，
    不予宣告沒收或追徵，刑法第38條之1第1項本文、第3項、
    第4項、第5項定有明文。　
　㈡被告詐得之各車輛，雖屬其本案犯罪所得，然均已經被害人
    等領回，有失車案件基本資料詳細畫面報表、贓物認領保管
    單及費用計算表在卷可佐(見警一卷第25頁；警二卷第35頁
    ；警四卷第33頁；警五卷第21頁；偵三卷第41頁)，依刑法
    第38條之1第5項規定，不予宣告沒收或追徵。至被告向附表
    所示之被害人詐得車輛後，占有使用各車輛，因而獲得相當
    於租金之財產上利益(金額詳如附表「未付租金金額」欄所
    示)，依刑法第38條之1第4項規定，亦屬被告本案之犯罪所
    得，且未實際合法發還被害人等，爰依刑法第38條之1第1項
    本文、第3項規定，於各該詐欺犯行部分宣告沒收，於全部
    或一部不能沒收或不宜執行沒收時，追徵其價額。
　㈢末按宣告多數沒收者，併執行之，刑法第40條之2第1項定有
    明文。本件被告所犯如附表所示各罪，經宣告多數沒收，依
    法應併執行之。　　
據上論斷，應依刑事訴訟法第273條之1第1項、第299條第1項本
文，刑法第339條第1項、第41條第1項本文、第51條第6款、第38
條之1第1項本文、第3項、第4項、第5項，刑法施行法第1條之1
，判決如主文。
本案經檢察官陳鋕銘提起公訴，檢察官己○○到庭執行職務。
中　　華　　民　　國　　110 　年　　9 　　月　　13　　日
                  刑事第十庭    法　官　潘明彥
以上正本證明與原本無異。
如不服本判決應於收受本判決後20日內向本院提出上訴書狀，並
應敘述具體理由。其未敘述上訴理由者，應於上訴期間屆滿後20
日內向本院補提理由書狀（均須按他造當事人之人數附繕本）「
切勿逕送上級法院」。 
　　　　　　　　　　　　　　　　書記官  蘇豐展
中　　華　　民　　國　　110 　年　　9 　　月　　13　　日
附錄本案論罪科刑法條：
中華民國刑法第339條
意圖為自己或第三人不法之所有，以詐術使人將本人或第三人之
物交付者，處5年以下有期徒刑、拘役或科或併科50萬元以下罰
金。
以前項方法得財產上不法之利益或使第三人得之者，亦同。
前2項之未遂犯罰之。
附表：                                                            (金額單位：新臺幣/元)       編號 被害人 詐騙手法 (包含時間、地點) 詐得之財物 未付租金期間 未付租金金額 罪刑及沒收 1 詠心同行商行即丁○○ 庚○○於民國109年10月23日晚間10時許，至丁○○經營位於臺南市○區○○路0段00號之詠心同行商行，租借車牌號碼000-000號普通重型機車，租賃期限至109年10月25日晚間10時止，庚○○屆租賃期限未歸還，經該商行員工梁惠茹報警，警方遂於109年11月11日上午11時許在臺南市○區○○街000巷00號發現上開機車而查獲，並將上開機車發還與被害人。 車牌號碼000-000號普通重型機車 109年10月24日晚間10時許起算至109年11月11日上午11時許止 300元/日×17日=5,100元 庚○○犯詐欺取財罪，處拘役參拾日，如易科罰金，以新臺幣壹仟元折算壹日。 未扣案犯罪所得新臺幣伍仟壹佰元沒收，於全部或一部不能沒收或不宜執行沒收時，追徵其價額。 2 王欽龍 王欽龍於109年12月7日下午4時45分許向辛○○經營位於臺南市○區○○路0段00號之機車出租店租借車牌號碼000-000號普通重型機車，租賃期限至109年12月15日止，嗣庚○○109年12月24日凌晨向王欽龍借用上開機車屆期未歸，致王欽龍向辛○○稱上開機車遭庚○○騎用，經辛○○報警，警方遂於110年1月27日下午5時許，在臺南市○區○○路0段00號前發現庚○○騎用上開機車而查獲，並將上開機車發還與被害人。 車牌號碼000-000號普通重型機車 109年12月24日起至110年1月27日下午5時許止 400元/日×35日=14,000元 庚○○犯詐欺取財罪，處拘役肆拾日，如易科罰金，以新臺幣壹仟元折算壹日。 未扣案犯罪所得新臺幣壹萬肆仟元沒收，於全部或一部不能沒收或不宜執行沒收時，追徵其價額。 3 駿勝租車行(法定代理人：丙○○) 庚○○於110年1月27日晚間8時33分至丙○○經營位於台南市○區○○○路000號駿勝租車行租借車牌號碼000-0000號普通重型機車，租賃期限至110年1月31日晚間8時35分止，庚○○屆租賃期限未歸還，經丙○○報警，警方遂於110年3月15日下午1時許發現因故毀損遭庚○○棄置於臺南市歸仁區保順路河堤便道旁之上開機車而查獲，並將上開機車發還與被害人。 車牌號碼000-0000號普通重型機車 110年1月31日晚間8時35分許起至110年3月15日下午1時許止 400元/日×43日=17,200元 庚○○犯詐欺取財罪，處拘役肆拾日，如易科罰金，以新臺幣壹仟元折算壹日。 未扣案犯罪所得新臺幣壹萬柒仟貳佰元沒收，於全部或一部不能沒收或不宜執行沒收時，追徵其價額。 4 戊○○ 庚○○於110年2月3日下午1時30分至戊○○經營位於臺南市○區○○路0段00號之機車出租店租借車牌號碼000-0000號普通重型機車，租賃期限至110年2月5日下午2時止，庚○○屆租賃期限未歸還，經戊○○報警，警方遂於110年2月10日下午5時許在臺南市北區北門路2段圓環旁發現庚○○騎用該機車而查獲，並將上開機車發還與被害人。 車牌號碼000-0000號普通重型機車 110年2月5日下午2時許起至110年2月10日下午5時許止 600元/日×5日=3,000元  庚○○犯詐欺取財罪，處拘役參拾日，如易科罰金，以新臺幣壹仟元折算壹日。 未扣案犯罪所得新臺幣參仟元沒收，於全部或一部不能沒收或不宜執行沒收時，追徵其價額。 5 羽倢有限公司（法定代理人：乙○○） 庚○○於110年3月12日下午1時35分至乙○○經營位於臺南市○○區○○路0段000號之羽倢有限公司租借車牌號碼000-0000號普通重型機車，租賃期限至110年3月13日下午2時止，庚○○屆租賃期限未歸還，經蔡明潔報警，警方遂於110年3月29日下午4時45分許在臺南市關廟區中正路與文衡路口，發現庚○○騎用上開機車而查獲，並將上開機車發還與被害人。 車牌號碼000-0000號普通重型機車 110年3月12日下午1時35分許起至110年3月29日下午4時45分許止 700元/日×17日＋70元/時×4小時=12,180元，加計1元×1,285公里=1,285元，共計13,465元 庚○○犯詐欺取財罪，處拘役肆拾日，如易科罰金，以新臺幣壹仟元折算壹日。 未扣案犯罪所得新臺幣壹萬參仟肆佰陸拾伍元沒收，於全部或一部不能沒收或不宜執行沒收時，追徵其價額。